【裁判字號】    97,交聲,108
【裁判日期】    970430
【裁判案由】    違反道路交通管理處罰條例聲明異議
【裁判全文】
臺灣士林地方法院交通事件裁定        97年度交聲字第108 號
原處分機關  臺北市交通事件裁決所
異  議  人
即受處分人  甲○○男  19歲（民國77年8 月26日生）
上列異議人即受處分人因違反道路交通管理處罰條例案件，對於
臺北市交通事件裁決所民國97年1 月11日北市裁二字第裁22-AEV
890617號裁決聲明異議（原舉發案號：臺北市政府警察局舉發違
反道路交通管理事件通知單北市警交字第AEV890617 號），本院
裁定如下：
    主  文
異議駁回。
    理  由
一、行人穿越道指在道路上以標線劃設，供行人穿越道路之地方
    ，道路交通管理處罰條例第3 條第4 款定有明文。又按道路
    交通安全規則第103 條第2 項規定：汽車行經行人穿越道，
    遇有行人穿越時，無論有無交通指揮人員指揮或號誌指示，
    均應暫停讓行人先行通過。復按汽車駕駛人，駕駛汽車行經
    行人穿越道有行人穿越時，不暫停讓行人先行通過者，處新
    臺幣（下同）1,200 元以上3,600 元以下罰鍰，道路交通管
    理處罰條例第44條第2 項亦有明定。
二、原處分意旨略以：異議人即受處分人甲○○於民國96年12月
    11日上午10時許，騎乘車牌號碼NV2-135 號重型機車，行經
    臺北市○○區○○路2 段與廣州街交岔路口之行人穿越道處
    ，因行經行人穿越道未禮讓行人違規，經執勤員警攔停當場
    舉發，依道路交通管理處罰條例第44條第2 項規定，處罰鍰
    1,200 元。
三、異議意旨略以：伊於受舉發時間，確有騎乘機車行經系爭路
    口，伊從遠處即見1 名員警停在行人穿越道中間偏左方向，
    伊即刻意放慢速度右轉，轉彎時行人並未在伊面前，甚至有
    一段距離，伊並未停下就直接轉彎，之後便被員警攔下，伊
    質以法規僅規定禮讓行人，但行人在伊右轉彎時並未在伊面
    前，再者，法規亦未明文規定，只要有行人在穿越道上就需
    停車，等待行人全數通過後，再行右轉，政府並未宣導此條
    規範，導致對此規範既無概念，也不清楚，據此聲明異議云
    云。
四、經查：
  (一)異議人即受處分人甲○○於96年12月11日上午10時許，騎乘
    車牌號碼NV2-135 號重型機車，行經臺北市○○區○○路2
    段與廣州街交岔路口處之行人穿越道之事實，業據異議人自
    承在卷，並有臺北市政府警察局北市警交字第AEV890617 號
    舉發違反道路交通管理事件通知單影本1 紙附卷可稽，此部
    分事實洵堪認定。
  (二)詰之證人即舉發本件違規事實之臺北市政府警察局中正第二
    分局南海路派出所員警乙○○到庭結證稱：（手繪現場圖）
    當時我騎警用機車在等紅燈，是在異議人後方大約3 、4 部
    車子的位置，綠燈時大家一起前進，我看到異議人重型機車
    行駛方向是往北要右轉廣州街，廣州街口是雙向車道，每個
    方向只有1 車道，當時路口兩側有行人約6 、7 人要穿越，
    因為隔壁是和平醫院，看診的人蠻多的，我看到異議人從行
    人中穿越沒有停車，我認定違規，所以就鳴喇叭，在異議人
    騎行人穿越道之後，已經快到下一個路口即快到延平南路與
    廣州街路口，才將異議人攔停，我跟異議人表示他是應該要
    停下來，因為行人有優先路權，異議人表示他當時趕時間所
    以沒有停下來；異議人穿越系爭行人穿越道時，行人有的已
    經走過異議人前方，有的還沒有走過，我在後面看到的情形
    是異議人從一群行人中間穿越，是鑽空檔過去，當時異議人
    的右邊即南往北方向的行人，已經有人穿越馬路了，當時行
    人穿越道兩邊即南往北方向及北往南方向，都已經有行人在
    穿越馬路了，以異議人當時的舉止，我認為有影響到行人穿
    越的安全等語明確（參本院97年3 月11日訊問筆錄）。查證
    人乙○○與異議人素昧平生，並無嫌隙，係依法執行勤務之
    公務員，當無設詞誣陷致己身負偽證重罪之必要，且證人所
    證本件查獲經過事實，具體明確，佐以證人證述已執行取締
    交通勤務19年，又證人目擊違規之處距離異議人違規地點頗
    近，堪認證人應無誤判違規事實之虞，其證詞應可採信，本
    院既查無證據足資證明員警有捏造事實違法取締之情事，則
    執勤警員本其維護交通秩序、安全職責所為之舉發，自應受
    到合法、正確之推定，其證言並無瑕疵而堪採信。
  (三)異議人雖質以：法規僅規定禮讓行人，但行人在伊右轉彎時
    並未在伊面前，再者，法規亦未明文規定，只要有行人在穿
    越道上就需停車，等待行人全數通過後，再行右轉云云，惟
    查道路交通管理處罰條例第44條第2 項規定之構成要件，課
    以用路人遵守義務之核心為，汽車駕駛人駕駛汽車行經行人
    穿越道有行人穿越時，應暫停讓行人先行通過，考其立法理
    由係為確立行人穿越道優先路權之觀念，並讓行人能夠信賴
    斑馬線而設，換言之，只要行人穿越道有行人穿越時，即應
    暫停讓行人先行通過。本件異議人於行人穿越道有行人穿越
    時，未暫停讓行人先行通過之事實，業據證人證述如上，員
    警舉發以行經行人穿越道未禮讓行人違規，並無違誤。
  (四)綜上，異議人雖以上情置辯，核無可採，其確係於該行人穿
    越道有行人通行之前提下，未暫停讓行人先行通過，進而違
    規穿越該行人穿越道，其違規事實堪以認定。
五、從而原處分機關依道路交通管理處罰條例第44條第2 項規定
    ，裁處罰鍰1,200 元，核無不當。本件異議為無理由，應予
    駁回。
據上論斷，應依道路交通案件處理辦法第19條，裁定如主文。
中    華    民    國    97    年    4     月    30    日
                  交通法庭法  官    黃潔茹
以上正本證明與原本無異。
如不服本裁定應於送達後5 日內向本院提出抗告狀。
                          書記官    柳瑞宗
中    華    民    國    97    年    4     月    30    日


司法院資訊處製作；財團法人民間司法改革基金會備份。
